【裁判字號】    89,自,387
【裁判日期】    890918
【裁判案由】    詐欺
【裁判全文】
臺灣臺中地方法院刑事判決                          八十九年度自字第三八七號
    自  訴  人  甲○○
    被      告  乙○○
右列被告因詐欺案件，經自訴人提起自訴，本院判決如左：
    主  文
乙○○無罪。
    理  由
一、自訴意旨略以：自訴人甲○○係自由時報之廣告代理商，被告乙○○係鈦力國際
    實業股份有限公司總經理，於民國（下同）八十九年二月二十五日，被告以電話
    向自訴人訂購廣告版面刊登人事廣告。八十八年三月十日，自訴人至台中市○區
    ○○路三段九十四號，向被告催討刊登廣告之費用新台幣（下同）一萬一千元，
    被告竟向自訴人謊稱伊公司須資金過轉，須再過一段時間，始能清償廣告費，被
    告並簽寫借據一紙以為憑證，言明八十九年三月三十一日清償上揭債務，詎屆期
    被告亦未清償，且音訊全無，自訴人始知受騙，認因被告涉犯刑法第三百三十九
    條第一項之詐欺罪嫌云云。
二、按犯罪事實應依證據認定之，無證據不得推定其犯罪事實。又不能證明被告犯罪
    者，應諭知無罪之判決，刑事訴訟法第一百五十四條、第三百零一條第一項定有
    明文。又刑法第三百三十九條第一項詐欺罪之成立，以意圖為自己或第三人不法
    之所有，以詐術使人將本人或第三人之物交付為要件。若其所用方法，不能認為
    詐術，亦不致使人陷於錯誤，即不構成本罪（最高法院四十六年台上字第二六０
    號判例意旨參照），是行為人如係事後因其他因素無法如期給付，乃民事上債務
    不履行之問題，除有積極證據足認其於取得財物之初即心存不法所有之意圖者外
    ，要難以嗣後之給付遲延即遽認其涉犯詐欺罪名。
三、本件自訴人以被告涉犯詐欺罪嫌，係以被告未於八十九年三月三十一日如期清償
    上揭廣告費用為其主要依據。訊據被告乙○○固坦承伊為鈦力國際實業股份有限
    公司總經理，伊公司曾向自訴人訂購廣告，尚欠廣告費一萬一千元之事實不諱。
    惟否認有何詐欺犯行，辯稱：伊為公司總經理，上揭廣告費是鈦力國際實業股份
    有限公司積欠自訴人，八十九年三月十日自訴人至公司收款時，因公司資金週轉
    難，伊為公司經理，始簽寫於八十九年三月三十一日前清償廣告費之借據交予自
    訴人收執，但自訴人催繳廣告費，應向鈦力國際實業股份有限公司會計催繳，不
    應告伊詐欺等語。本院查：依自訴人提出被告要求刊登之廣告內容，確係鈦力公
    司徵才之人事廣告，而被告於八十九年三月十日自訴人向伊催討廣告費時，其所
    簽寫之借據，文意亦載明係鈦力國際實業股份有限公司尚欠甲○○一萬一千元，
    於八十九年三月三十一日前清償等語。由此可見，被告辯稱，伊係為公司刊登廣
    告等情，自非無據。況且自訴人自承，事後伊至鈦力國際實業股份有限公司向會
    計收取上揭廣告費，鈦力國際實業股份有限公司已清償上述廣告費。依此以言，
    上述廣告即係被告為公司刊登，嗣公司因資金週轉困難，未能如期支付費用，自
    難以此認被告於向自訴人訂購廣告之初，即有施用詐術之犯行。且如上所述，鈦
    力國際實業股份有限公司已清償上揭廣告費用，益徵被告向自訴人訂購廣告之時
    ，確無不法所有意圖。因此，本件應屬民事債務遲延給付之問題，要難認被告有
    何詐欺犯行，此外，復查無其他事證足認被告有詐欺犯行，依照首揭說明，自應
    為被告無罪判決之諭知。
據上論斷，應依刑事訴訟法第三百四十三條、三百零一條第一項，判決如主文。
中      華      民      國  八十九    年    九      月    十八          日
                            臺灣臺中地方法院刑事第六庭
                                      法  官 黃峻隆
右正本證明與原本無異。
如不服本判決，應於判決送達後十日內向本院提出上訴狀，上訴於臺灣高等法院臺中
分院( 須附繕本 )。
                                      書記官
中      華      民      國  八十九    年    九      月    十八          日


司法院資訊處製作；財團法人民間司法改革基金會備份。
